臺灣高等法院刑事判決　　　　　　　　94年度交上易字第67號
　　上　訴　人　　台灣基隆地方法院檢察署檢察官
　　被　　　告　　丙○○
上列上訴人因被告過失致死案件，不服臺灣基隆地方法院93年度
交訴字第21號，中華民國94年1月18日第一審判決（起訴案號：
臺灣基隆地方法院檢察署93年度偵字第208號），提起上訴，本
院判決如下：
    主  文
上訴駁回。
    事  實
一、丙○○於民國（下同）九十二年十二月廿日下午六時卅分許
    ，駕駛車牌號碼ＩＧ─七三八八號自小客車，沿基隆巿八堵
    路由八堵往基隆方向行駛，行經八堵路八堵加油站前時，原
　　應注意車前狀況，並隨時採取必要安全措施，而依當時雖係
 　 夜間，然有照明、柏油路面乾燥、無缺陷、無障礙物、視距
    良好等情，無不能注意之情事，竟疏未注意前方對向因八堵
    路與該路一八五巷不規則三叉路路口號誌設置不當，而亦疏
    於注意支線道或轉彎車應停讓幹線道或直行車先行即逕予欲
    行駛致叉向一八五巷宋春北騎乘之ＧＱＺ─二五七號機車，
    致其自小客車右前保險桿撞及宋春北機車右後方，使宋春北
    人車倒地受有右腿骨折及頭部挫傷、顱內出血之傷害，雖經
    緊急送往八堵礦工醫院急救，仍因傷重於廿一日凌晨一時不
    治死亡。
二、案經丙○○於有偵查犯罪職權機關發覺其為犯人前，向到場
    警員自首犯行後，由基隆市警察局第三分局報請台灣基隆地
    方法院檢察署檢察官偵查起訴。
    理  由
一、訊據被告固坦承有前開車禍事故之發生，致被害人宋春北死
    亡之情事，惟否認有何過失，辯稱：係被害人臨時左轉彎，
    致伊煞車不及而撞上云云，惟查，被告於警訊、偵查及原審
    審理時對於被害人機車係遭被告撞擊一節均供承不諱，且被
    告對於本身有過失部分，亦於原審審理時所坦認，復有道路
    交通事故現場圖、道路交通事故調查報告表（一）、（二）
    、現場談話紀錄表、交通事故補充資料、道路交通事故肇事
    人自首情形紀錄表各一件及現場照片十三幀，在卷可稽。按
    依前開現場圖以觀，被告所駕駛的汽車其煞車痕中，右剎長
    七點八公尺，左剎長九點七公尺，足見被告當時行進三叉路
    口時，其汽車速度不慢，而被害人遭撞及的位置是在被害人
    宋春北右後腿，機車右側車身與汽車車頭保險桿發牛碰撞，
    故依相對路權概念，被告所駕駛的汽車係屬後車，已讓被害
    人宋春北前車先行通過，被告實有未注意車前狀況之過失甚
    明，而被害人宋春北係因本件車禍致有事實欄所示之傷害，
    嗣因顱內出血死亡，並經台灣基隆地方法院檢察署檢察官督
    同檢驗員相驗屬實，製有勘驗筆錄、照片、相驗屍體証明書
    、驗斷書等，在卷可憑。被告於本院審理時復辯稱：非伊過
    失云云，實係避重就輕之詞，委無可採。
二、按「汽車行駛時，駕駛人應注意車前狀況，並隨時採取必要
    之安全措施。」及「支線道車應暫停讓幹線道車先行；轉彎
    車應暫停讓直行車先行。」，道路交通安全規則第九十四條
    第三項及第一百零二條第一項第二款分別定有明文。此為一
    般駕駛人所具有之交通常識與駕駛經驗及其駕駛時應注意並
    能注意遵守之事項，被告駕駛汽車行駛前開市區道路，自應
    注意並遵守之，而依當時雖係夜間、然晴天，柏油路、無缺
    陷、無障礙物，並非不能注意，竟疏未注意前方對向欲切入
    左斜前方巷道之被害人，致車右前保險桿擦撞被害人機車右
    後方，實難辭過失之責，且本件經送台灣省基宜區車輛行車
    事故鑑定委員會鑑定及台灣省車輛行車事故覆議鑑定委員會
    覆議結果，均同此認定，此有各該委員會鑑定及覆議函二件
    在卷可參。至現場路口係不規則三叉路口，路口號誌設置不
    當，即以被害人行進方向以觀，路口僅設一般紅、黃、綠號
    誌，而未設置指示八堵路往七堵方向欲前往左斜前方八堵路
    一八五巷之號誌，致紅燈時依號誌指示即不得前進，綠燈又
    因對向車輛行進無法進入一八五巷，是該路口欲前進一八五
    巷只能依幹線進入支線方式，至路口處待轉並應為停讓八堵
    路之車輛，是本案雖該路口號誌設置不當，然被害人亦應於
    路口停讓主線道之直行車輛，是被害人未為停讓，於本件肇
    事其亦與有過失，且過失程度較被告為重，惟此亦無從解免
    被告與有過失之責。乃本案被告過失犯行既堪認定，而被害
    人死亡又因本件車禍所致，乃二者間具相當因果關係，是本
    案事証明確，自應依法論科。
三、核被告所為，係犯刑法第二百七十六條第一項之過失致死之
    罪。被告於肇事後，未經有偵查權之公務員或機關發覺其犯
    嫌前，在事故現場向到場處理之警員自承犯行，進而接受審
    判，此有基隆市○○○道路交通事故肇事人自首情形紀錄表
　　一件在卷可按，符合自首之例，自應依刑法第六十二條前段
　  之規定減輕其刑。
四、原審因認被告罪證明確，引用刑法第二百七十六條第一項、
    第六十二條前段、第四十一條第一項前段、第七十四條第一
    款，罰金罰鍰提高標準條例第一條前段、第二條之規定。並
    審酌本案被告年事已高，與被害人雙方之過失程度輕重，及
    被告肇事後自首犯行，態度良好，並積極與被害人子女洽談
    和解等一切情狀，量處有期徒刑四月，並諭知易科罰金之折
    算標準。又認被告前未曾受有期徒刑以上刑之宣告，此有本
    院被告全國前案紀錄表一件在卷可參，其年事已高，本件係
    過失初犯，及過失程度輕微，經此偵審程序，應已知所警惕
    而無再犯之虞，認其所受刑之宣告以暫不執行為當，併予宣
    告緩刑，以啟自新，核無不合。檢察官執告訴人即被害人之
    妻乙○○請求提起上訴意旨謂被告犯後未與告訴人和解，認
    原審量刑過輕。請求撤銷改判云云，惟查，被告於原審中已
    積極與被害人子女達成和解，此為告訴人即被害人之女甲○
    ○到庭陳述屬實，告訴人乙○○雖未獲得賠償，實肇因與被
    害人子女甲○○等人因理賠金額分配未平所致，本院認原審
    審認該情，所為量刑及緩刑之宣告，尚稱允當，上訴意旨謂
    原審量刑輕，並無理由，上訴應予駁回。
據上論斷，應依刑事訴訟法第368條，判決如主文。
本案經檢察官曾忠己到庭執行職務。
中　　華　　民　　國　　94　　年　　5　　 月　  24　　日
　　　　　　　　　  交通法庭    審判長法　官  許增男
　　　　　　　　　　　　　　　　　    法　官  謝靜恒
　　　　　　　 　 　　　　　　　　　　法　官  周煙平
以上正本證明與原本無異。
不得上訴。
                                      書記官  蕭麗珍
中　　華　　民　　國　　94　　年　　5 　　月　　31　　日
附錄：本案論罪科刑法條全文
刑法第276條第1項
因過失致人於死者，處二年以下有期徒刑、拘役或二千元以下罰
金。
